【裁判字號】    98,交訴,50
【裁判日期】    980820
【裁判案由】    公共危險等
【裁判全文】
臺灣臺北地方法院刑事判決              98年度交訴字第50號
公  訴  人  臺灣臺北地方法院檢察署檢察官
被      告  甲○○
上列被告因公共危險等案件，經檢察官提起公訴（98年度偵字第
9468號），本院判決如下：
    主  文
甲○○被訴駕駛動力交通工具肇事致人受傷而逃逸罪部分無罪。
其餘被訴過失傷害罪部分公訴不受理。
    理  由
一、公訴意旨略以：被告甲○○於民國98年2 月24日上午9 時20
    分許，駕駛車牌號碼：0038－QU號自小客車，沿臺北市○○○路由東往西方向行駛，行近該路與敬業三路交岔路口前，
    本應注意汽車行駛至交岔路口右轉彎時，應距交岔路口30公
    尺前顯示方向燈或手勢，駛至路口後再行右轉，依當時情形
    亦無不能注意之情形，竟疏未注意，於行近交岔口處誤打左
    轉燈號，後方證人丙○○見該車減速並顯示左轉燈，即自右
    側超車前進，突見被告駕駛車輛右轉，緊急剎停，重心不穩
    ，人車倒地，因而受有左側尺骨鷹嘴突骨折之傷害，被告明
    知因駕駛右轉行為，致證人丙○○車倒地並受有上開傷害，
    竟未停車處理而加速逃逸，適臺北市政府消防局大直分隊隊
    員乙○○聽聞機車倒地聲響，抄記駛至路口之甲○○車號，
    經丙○○報警處理，而查知上情，因認被告涉犯刑法第185
    條之4 之肇事逃逸罪嫌及同法第284 條第1 項前段之過失傷
    害罪嫌等語。
二、證據能力
    按被告以外之人於審判外之言詞或書面陳述，除法律有規定
    者外，不得作為證據。又被告以外之人於審判外之陳述，雖
    不符前4 條之規定，而經當事人於審判程序同意作為證據，
    法院審酌該言詞陳述或書面陳述作成時之情況，認為適當者
    ，亦得為證據。當事人、代理人或辯護人於法院調查證據時
    ，知有第159 條第1 項不得為證據之情形，而未於言詞辯論
    終結前聲明異議者，視為有前項同意，刑事訴訟法159 條第
    1 項、第159 條之5 分別定有明文。查證人丙○○、乙○○
    於警詢中之陳述，固係被告以外之人之審判外陳述，而屬傳
    聞證據，惟檢察官、被告就上開審判外之陳述，於本院審理
    中，並不爭執證據能力，復未曾於言詞辯論終結前聲明異議
    ，而本院審酌該等證人之陳述作成時之情況，並無違法取證
    及證明力過低之瑕疵，亦認以之作為證據為適當，依前揭規
    定說明，自得為證據。
三、無罪部分：
  (一)按犯罪事實應依證據認定之，無證據不得認定其犯罪事實。
    又不能證明被告犯罪者，應諭知無罪之判決，刑事訴訟法第
    154 條第2 項、第301 條第1 項分別定有明文。又按，事實
    之認定，應憑證據，如未能發現相當證據，或證據不足以證
    明，自不能以推測或擬制之方法，為裁判基礎；且認定不利
    於被告之事實須依積極證據，苟積極證據不足為不利於被告
    事實之認定時，即應為有利於被告之認定；另認定犯罪事實
    所憑之證據，雖不以直接證據為限，間接證據亦包括在內，
    然而無論直接證據或間接證據，其為訴訟上之證明，須於通
    常一般之人均不致有所懷疑，而得確信其為真實之程度者，
    始得據為有罪之認定，倘其證明尚未達到此一程度，而有合
    理之懷疑存在而無從使事實審法院得有罪之確信時，即應由
    法院為諭知被告無罪之判決（最高法院40年台上字第86號、
    30年台上字第816 號、76年台上字第4986號判例參照）。再
    按刑法第185 之4 條係以駕駛動力交通工具肇事，致人死傷
    而逃逸者為其犯罪構成要件，係以處罰肇事後逃逸駕駛人為
    目的，俾促使駕駛人於肇事後能對被害人即時救護，以減少
    死傷，是故，依條文規定，可知行為人對於駕駛動力工具「
    肇事」及「逃逸」之事實有所認識，並進而決意自肇事現場
    逃逸，始具備本罪之故意，進而成立本罪。
  (二)公訴人起訴認被告涉犯前揭肇事逃逸犯行，無非係以被告之
    供述、證人丙○○之指訴，證人乙○○之證詞及道路交通交
    通事故現場圖、補充資料表、談話記錄表、調查報告表(一)(二)
    、事故現場與車損照片等為主要論據。訊據被告固不否認有
    於前揭時間駕駛自小客車行經上開地點等情，惟堅決否認有
    何肇事逃逸之犯行，辯稱：伊當時駕駛自小客車沿臺北市○○○路由東往西方向行駛，行近該路與敬業三路交岔路口前
    ，伊打右轉方向燈右轉時，雖有看到證人丙○○騎乘機車跌
    倒在伊車後方，但證人丙○○之機車並沒有碰撞到伊汽車，
    2 車間尚有一段距離，伊當時認為證人丙○○跌倒與伊無關
    ，才離開現場，伊並無肇事逃逸之故意等語。
  (三)本院查：
  (1)證人丙○○於前揭時地騎乘機車人車倒地，並因此受有左側
    尺骨鷹嘴突骨折傷害等情，為被告所不否認（見本院98年6
    月29日準備程序筆錄第3 頁），核與證人丙○○、證人即現
    場目擊者乙○○於警詢及本院審理中證述情節相符合（見98
    年度偵字第9468號偵查卷第6 頁至第7 頁、第12頁、本院98
    年8 月6 日審判筆錄第1 頁至第6 頁），復有國防醫學院三
    軍總醫院附設民眾診療服務處診斷證明書1 份在卷可稽，故
    此部分事實，首堪認定。
  (2)又依證人丙○○於本院審理中證稱：當時伊騎乘機車在外側
    車道，經過樂群二路與敬業三路交叉口時，為了閃避前方的
    車輛，伊打滑跌倒，左手骨折，經大直消防隊消防車送伊到
    內湖三軍總醫院救治。伊當時在被告車輛的後方，並無與該
    車輛發生碰撞，且伊跌倒時，被告車輛已經轉彎，大概距離
    3 至4 公尺等語（見本院98年8 月6 日審判筆錄第2 頁至第
    4 頁）；證人乙○○於本院審理時結證稱：當時現場，被告
    行向的車流量汽車與機車大概有20、30台車子，是因為當時
    紅燈都擠在那裡等語（見本院98年8 月6 日審理筆錄第7 頁
    ），是由證人丙○○、乙○○之證述可知，證人丙○○騎乘
    機車沿臺北市○○○路由東往西方向行駛，行近該路與敬業
    三路交岔路口時，為閃避前方被告所駕駛車輛，己身所騎乘
    機車打滑，人車倒地，與被告駕駛之汽車並未發生碰撞或擦
    撞，且2 車間尚有一段距離甚明。抑且，以本案車禍發生時
    ，現場車輛多達20至30輛擁塞於該路口之情形，則若非自己
    車輛有與證人丙○○所騎乘之機車發生擦撞，產生聲響，一
    般駕駛人實難會認為自己駕車行為與證人丙○○騎乘機車倒
    地受傷有關，並停留在該地，而為必要之救護、處置，依此
    ，被告辯稱：伊汽車並沒有與證人丙○○之機車發生碰撞，
    2 車間尚有一段距離，伊當時認為證人丙○○騎車跌倒與伊
    無關乙節，並非全然不可採信。
  (3)再依證人乙○○於本院審理中證稱：伊當時在路口等紅燈，
    伊沒有看到有無碰撞，因為視線被車子擋住，但有看到被告
    車輛停了幾秒鐘，未停下來處理，往敬業三路方向開，大概
    開了15公尺後，又停下來，但人沒有下來，所以伊就過去記
    被告車輛車號等語（見本院98年8 月6 日審判筆錄第6 頁）
    ，顯見被告在證人丙○○倒地後，確曾2 度停車查看現場，
    並未如同一般肇事逃逸之汽車駕駛人於車禍發生之初，倉惶
    、急於逃避民刑事責任之情形有別，由此，更與被告所稱係
    因自己車輛與證人丙○○所騎乘之機車，並未發生碰撞，自
    認證人丙○○倒地受傷與自己無關，非肇事人，始離開現場
    之情節相吻合，從而，自難僅憑被告於證人丙○○騎乘機車
    在被告駕車行進後方倒地，被告未下車查看而逕行駛離，即
    遽認被告有肇事逃逸之故意。
  (4)證人丙○○雖於本院審理中證稱：伊當時騎車在外側車道，
    被告車輛也是在外側車道左前方，當時被告車子是打左轉方
    向燈，伊以為被告要左轉，結果伊看到時，緊急煞車打滑跌
    倒在地等語（見本院98年8 月6 日審判筆錄第3 頁），然此
    為被告所否認，並一再供稱：伊是打右轉方向燈等語（同前
    偵查卷第10頁、第37頁），且遍查卷附事證，亦無其他積極
    證據，可資證明證人丙○○此部分所述為真實，本院已難遽
    認被告駕駛車輛行進至前揭路口有誤打左轉方向燈之情事。
    何況，被告駕車行經本案路口縱有誤打左轉方向燈後，將車
    輛右轉情形，亦僅足說明被告駕駛車輛有違規行為，以致造
    成證人丙○○騎乘機車由後方接近，見狀，煞避未及，人車
    倒地，受有傷害，與被告本案主觀上是否具有肇事後逃逸之
    故意，而為逃離現場之犯行，並無必然關係，是證人丙○○
    此部分證言，亦不足作為被告不利益之認定。
  (5)至公訴人所提出之道路交通事故現場圖、道路交通調查報告
    表、談話記錄表、道路交通事故補充資料表、現場暨車損照
    片3 張等，是僅能佐證被告於上揭時、地駕駛車輛右轉敬業
    三路，且證人丙○○於上揭時、地人車倒地，受有傷害等事
    實，然均無法據此即認定被告在主觀上有何肇事後逃逸之故
    意。此外，復無其他積極證據可證被告有何肇事逃逸之故意
    ，即不能證明其有公訴人所指致人受傷而逃逸之犯行，自應
    諭知被告被訴肇事逃逸部分無罪之判決。
三、公訴不受理部分：
    按告訴乃論之罪，告訴人於第一審辯論終結前得撤回其告訴
    ，又告訴經撤回者，應諭知不受理之判決，刑事訴訟法第23
    8 條第1 項、第303 條第3 款分別定有明文。本件告訴人告
    訴被告過失傷害案件，公訴人認被告係犯刑法第284 條第1
    項前段之過失傷害罪，依同法第287 條前段之規定，須告訴
    乃論。茲據證人即告訴人丙○○具狀撤回本件告訴，有刑事
    撤回告訴狀1 份附卷可稽，依照上開說明，爰諭知不受理之
    判決。
據上論斷，應依刑事訴訟法第301 條第1 項、第303 條第3 款，
判決如主文。
本案經檢察官楊雅清到庭執行職務
中    華    民    國    98    年    8     月    20    日
                          臺灣臺北地方法院刑事第十七庭
                                審判長法  官  劉煌基
                                      法  官  葉力旗
                                      法  官  賴淑美
上正本證明與原本無異。
如不服本判決應於收受送達後10日內向本院提出上訴書狀，並應
敘述具體理由；其未敘述上訴理由者，應於上訴期間屆滿後20日
內向本院補提理由書（均須按他造當事人之人數附繕）「切勿逕
送上級法院」。
                                      書記官  許翠燕
中    華    民    國    98    年    8     月    21    日


司法院資訊處製作；財團法人民間司法改革基金會備份。
